臺灣臺北地方法院民事判決　九十年度勞訴字第一○六號
　　原　　　告　丙○○
　　被　　　告　東京都保全股份有限公司
　　法定代理人　甲○○
　　訴訟代理人　乙　○
右當事人間請求職業災害補償事件，本院判決如左：
    主    文
原告之訴及假執行之聲請均駁回。
訴訟費用由原告負擔。
    事    實
甲、原告方面：
一、聲明：
（一）被告應給付原告新臺幣（下同）二千零七十九萬零六十二元，及其中二百八十
      七萬四千三百五十元自民國八十八年四月十六日起，其中九萬一千九百八十元
      自八十九年八月二十五日起，其中一千七百零七萬六千九百七十一元自八十八
      年四月一日起，均至清償日止，按週年利率百分之五計算之利息。
（二）願供擔保，請准宣告假執行。
二、陳述：
（一）原告自八十八年三月一日起受僱被告公司，擔任中華電信德昌基地警衛室保全
      員，月薪二萬五千元。原告於八十八年三月三十一日二十二時起至二十三時五
      十分，受現場主管李成隊長之指示，待命並參與被告內部管理會議。詎該次會
      議期間，同時與會之訴外人林金龍與李成隊長酗酒後蓄意挑釁，稱原告晚上走
      路太大聲及原告懷疑林金龍去告密，乃持預藏之電信工程用木棍，連續三度重
      擊原告頭部，致原告受有頭部腦膜裂傷二公分、急性硬腦膜外血腫（五×五×
      一公分）、急性硬腦膜下血腫（五×五×０．二公分）、左側大腦額葉挫傷出
      血（三×二公分）、頭皮、面部多處裂傷、兩側上肢多處瘀傷及右上肢麻木、
      癱瘓等傷。經持續醫療迄今已逾兩年，仍遺存腦部穿透性外傷癲癇、右半身運
      動功能衰減、反應遲鈍、莫名奇妙難以形容之腦部突發性暈眩及跑步或跳動時
      頭部劇痛等後遺症，已於八十九年十二月十一日，經勞工保險局審定為第七等
      級殘廢，並給付原告殘廢給付三十八萬二千八百元。
（二）原告頭部遭傷害經緊急送往台北市立和平醫院實施顱部手術急診，自八十八年
      三月三十一日起治療已近半年，仍無法擔任保全業安全維護工作，被告應依勞
      動基準法第五十九條第二款規定，每月給付原告二萬五千元，以二十四個月計
      算，計六十萬四千八百元，被告於八十八年四月份認定原告所受上開傷害為普
      通傷病，已先給付二十一萬二千二百四十二元，但被告因低報薪資及非法退保
      ，致原告可領之保險給付短少，依勞工保險條例規定，此應由被告負責，則可
      抵銷之金錢減為九萬六千零十五元，被告此部分應付五十萬八千七百八十五元
      。原告受殘廢第七等級之職業傷害，被告應付之殘廢補償以六百六十日乘以投
      保日薪八百四十元計算，計五十五萬四千四百元，扣除被告已付款項十二萬二
      千五百二十四元，被告依勞動基準法第五十九條第三款規定，應給付原告殘廢
      補償四十三萬一千八百七十六元。原告因受上開傷害尚另支出看護費用三千八
      百元。原告因臚部手術需使用拉膠、白板及板擦三件專用醫療器材，計支出四
      百六十元。原告自八十八年四月一日至同年八月三十一日止支出住院醫療費用
      十三萬一千六百零四元、門診醫療費用四萬一千七百四十二元、門診掛號費用
      一萬一千二百五十元。原告自八十八年九月一日起至九十一年一月十四日止，
      就腦部穿透性外傷癲癇後遺症支出醫療費用十萬九千四百五十一元、掛號費及
      自付藥費一萬二千七百五十元。腦部穿透性外傷癲癇症需定期複診，原告尚應
      支出複診費用每次三千四百二十五元，支出就醫交通掛號費用及時間工時損失
      ，每次以一千零七十五元計算，依內政部統計八十九年台北市簡易生命表，原
      告用藥時間尚餘三十八‧八二年，依霍富曼式計算法扣除中間利息，被告應補
      償原告日後發生之醫療費用計一百二十二萬九千六百七十四元。原告下門牙乙
      齒鬆動，需以義齒替代，估計應支出二萬一千元。原告顱骨缺損，應加裝強化
      保護不鏽合金外殼，估計應支出三十二萬元。原告罹患腦部穿透性外傷癲癇症
      使原告之社會人際關係受到重大影響，甚至可能因此被迫離婚，被告應依勞動
      基準法第五十九條第一款規定，補償原告醫療費用一百九十三萬三千六百八十
      八元。爰依勞動基準法第五十九條規定，訴請被告給付二百八十七萬四千三百
      五十元及自八十八年四月十六日起至清償日止，按週年利率百分之五計算之利
      息。
（三）被告於八十八年八月二十五日非法終止勞動基準並退保致原告不能向勞保局、
      美商安泰人壽保險公司請領團體職業災害傷病給付計九萬一千九百八十元，被
      告之行為違反勞動基準法第八條規定。爰依民法第一百八十四條第二項規定，
      訴請被告賠償九萬一千九百八十元及自八十九年八月二十五日起至清償日止，
      按週年利率百分之五計算之利息。被告於八十八年八月二十五非法終止勞動契
      約，原告已提出勞務給付，雖被告未受領，原告無補服勞務之義務，被告非法
      終止勞動契約致原告受到工資損害，依民法第二百二十五條規定，應賠償原告
      七十四萬六千七百六十一元。被告不思聘用素質較高之職員，對於李成、林金
      龍復未盡善良管理人注意義務，被告對於作業場所之建築物、設備、原料、材
      料、化學物品、氣體、蒸氣及粉塵等作業活動及其他職業上原因，未能提供符
      合勞工安全衛生法規定之必要管理措施，致原告受到上開傷害罹患腦部穿透性
      外傷之癲癇症，失去多項考試應考資格，並影響原告社會關係及婚姻狀況，被
      告違反勞動基準法第八條、勞工安全施行細則第二十九條規定，被告應賠償原
      告精神上損害二百萬元。又原告原來身體狀況良好，在退伍不到一年之時間內
      ，即以非科班畢業之身分，完成當時極被看好之視窗三‧０版，並開展中國古
      籍電子化，在六四天安門事件後之短暫時間內，即前往中國大陸，在不到一年
      時間內，以長青視窗中文一‧０版，在華人世界留下痕跡。然原告受上開傷害
      後，勞動能力減少百分之六九‧一，自八十八年四月一日起至年滿六十五歲止
      ，共二十三年又十天，原告勞動能力以每月十萬元計算，依霍富曼式扣除中間
      利息計算，被告應賠償原告勞動能力減損計一千三百十四萬三千二百八十三元
      。爰依民法第一百八十四條第一項前段、第二項規定，訴請被告賠償一千七百
      零七萬六千九百七十一元及自八十八年四月一日起至清償日止，按週年利率百
      分之五計算之利息。
（四）原告否認有邋遢成性、不喜洗澡、製造工作場所髒亂之情形。原告係因職業災
      害住院，非無正當理由曠職，被告自不得以原告曠職為由終止系爭僱傭契約。
      被告於八十八年七月間雖確係住在臺北市○○路○段一０六巷四弄七-三號四
      樓，但未收到被告寄發之存證信函。被告不讓原告辦理請假手續，並稱已幫原
      告辦妥病假或留職停薪手續。原告於八十八年五月間已出院休養。被告於八十
      八年七月二十日要幫原告辦留職停薪，但原告不同意，原告希望以請病假之方
      式處理。原告認為林金龍、李成毆打原告之真正原因，係因原告進入被告公司
      任職，可能有些員工的職務不保。
三、證據：提出員工薪資袋、臺灣台北地方法院檢察署八十八年度偵字第八一０三號
    起訴書、臺灣台北地方法院八十八年度訴字第八四一號刑事判決書、勞工保險給
    付申請書、核定通知書、病歷資料公務查詢會簽意見表、勞工保險局八十八年十
    一月十日八八保給字第一０二一一三六號函、門診記錄明細表、住院就醫記錄明
    細表、八十八年六月二十四日對話記錄、被告八十八年七月二十日存證信函（含
    附件）、原告八十八年七月八日存證信函、被告八十八年十月十四日存證信函、
    原告八十八年七月一日存證信函（含附件）及八十九年度台北市簡易生命表各乙
    份、統一發票三紙及醫療費用收據六份為證，並聲請訊問證人陳淑時，證明原告
    代理江帆科技股份有限公司（以下簡稱江帆公司）代理簽立契約；聲請訊問陳佩
    欽，證明原告交付長青視窗中文系統3.1c版與臺灣國際商業機器公司評估；聲請
    訊問李淑珍，證明原告前往新文豐出版社，洽談大正新脩大藏經；聲請訊問賴伯
    華，證明原告係江帆公司之實際創辦人；聲請訊問林金龍、歐家凱、李成及劉公
    亮，證明原告受傷當時之情況。聲請函查本院家事法庭，於八十七年至八十八年
    三月間，是否有因妻患癲癇症而遭撤銷婚姻之案例存在。聲請函查臺灣大學醫學
    院附設醫院（以下簡稱台大醫院）神經部提供癲癇症之後遺症及原告因此病之影
    響。聲請命被告提出原告填具之應聘文書、團體職業保險要保書、八十八年度三
    至八月份年度會計帳冊。聲請就原告受傷情形之殘障等級命行鑑定。
乙、被告方面：
一、聲明：
（一）原告之訴及假執行之聲請均駁回。
（二）如受不利判決，願供擔保請准宣告免為假執行。
二、陳述：
（一）原告追加依民法第一百八十四條第一項前段、第二項規定，訴請被告應負損害
      賠償責任。被告不同意原告為訴之追加。原告已依民法第一百八十四條、第一
      百八十八條規定，訴請被告應負僱用人連帶損害賠償責任，原告於本件訴訟就
      同一事件再行起訴，違反一事不再理。
（二）原告邋遢成性、不喜洗澡、製造工作場所髒亂，經同事林金龍勸告不聽，反惡
      言挑釁，致生鬥毆成傷，原告所受傷害與其擔任安全員之業務執行間無相當因
      果關係，自不符勞動基準法第五十九條規定職業災害之要件。被告關於原告勞
      工保險投保薪資以多報少，致原告短少十九萬二千九百五十二元之保險給付。
      原告並非因職業災害受傷住院，被告於八十八年八月十三日以台北杭南郵局第
      二五七二號存證信函並檢附留職停薪申請表格，敦請原告於八十八年八月二十
      日填妥寄回公司，逾期即依勞動基準法第十二條第一項第六款規定，以無正當
      理由繼續曠工三日終止兩造勞動契約。該存證信函被告係依原告在台灣高等法
      院提出之刑事附帶民事起訴狀內記載之地址寄送，該存證信函已於八十八年八
      月十七日送達原告，雖因招領逾期退回，然應認被告之意思表示已到達原告。
      原告未於期限內辦妥留職停薪手續，被告即可終止系爭勞動契約。被告已要求
      原告回公司上班，但原告不同意。請假或留職停薪手續應由原告辦理，被告不
      可能代原告辦理。被告向安泰人壽保險公司投保人壽保險及職業災害保險，係
      屬員工福利，並非權利，原告主張此部分權利受損，即無理由。原告於八十八
      年五月出院後，被告即請原告回公司上班，但原告既不願意回被告公司上班，
      亦不辦理請假或留職停薪手續。
三、證據：提出勞工保險局九十年二月十三日九十保承字第一００一八四四號函、台
    北杭南郵局第二五七二號存證信函、臺灣高等法院八十九年度重訴字第一三號八
    十九年三月三十一日傳票、臺灣高等法院八十八年度上訴字第三七０六號刑事附
    帶民事起訴狀、台北光復郵局三六支局存證信函、德昌街現場保全員鬥毆檢討報
    告、勞工請假規則、國內傳真查詢各類郵件回條、送達郵件信封及被告公司工作
    規則各乙份為證。
    理    由
一、按訴狀送達後，原告不得將原訴變更或追加他訴，但不甚礙被告之防禦及訴訟之
    終結者，不在此限，民事訴訟法第二百五十五條第一項第七款定有明文。原告起
    訴係依勞動基準法第五十九條等規定，訴請被告給付一百九十四萬二千零六十六
    元，及自起訴狀繕本送達翌日即九十年八月十六日起至清償日止，按週年利率百
    分之五計算之利息。嗣於訴訟進行中，追加依民法第一百八十四條第一項前段、
    第二項規定，訴請被告給付如原告聲明第一項所示之金額。被告對此追加雖提出
    異議，然本院審酌原告此部分追加，不甚礙被告之防禦及訴訟之終結，依民事訴
    訟法第二百五十五條第一項第七款規定，應予准許。被告抗辯原告追加民法第一
    百八十四條第一項前段、第二項規定訴請被告負損害賠償責任，與原告另向台灣
    高等法院提起之刑事附帶民事訴訟，係屬同一事件云云。然據被告提出原告另訴
    提出之刑事附帶民事起訴狀，原告於該訴訟係依民法第一百八十四條、第一百八
    十八條規定訴請被告應負僱用人責任。所謂同一事件，必須訴訟標的相同，而訴
    訟標的即為原告請求法院判決之權利或其他事項。原告於本訴訟事件係依民法第
    一百八十四條第一項前段、第二項規定，訴請被告應負違反勞動基準法、勞動安
    全衛生法等規定應負之侵權行為責任，原告另訴係依民法第一百八十四條、第一
    百八十八條規定，訴請被告應負僱用人連帶損害賠償責任。則原告請求被告判決
    之權利不同，訴訟標的既不相同，即非同一事件，並無民事訴訟法第二百五十三
    條規定同一事件重復起訴之情形，合先敘明。
二、本件原告起訴主張：其自八十八年三月一日起受僱被告公司，擔任中華電信德昌
    基地警衛室保全員乙職，負責安全維護工作，月薪二萬五千元。原告於八十八年
    三月三十一日二十二時起至二十三時五十分，在中華電信德昌基地參與被告內部
    管理會議，同屬參加會議人員之訴外人林金龍與現場主管李成，酗酒後蓄意挑釁
    持預藏之電信工程用木棍，連續三度重擊原告頭部，致原告受有頭部腦膜裂傷二
    公分，急性硬腦膜外血腫（五×五×一公分）、急性硬腦膜下血腫（五×五×０
    ．二公分）、左側大腦額葉挫傷出血（三×二公分）、頭皮、面部多處裂傷、兩
    側上肢多處瘀傷及右上肢麻木癱瘓，經持續醫療迄今，仍遺存腦部穿透性外傷癲
    癇等症狀。原告所受上開災害，係屬因職業災害所致之傷害，爰依勞動基準法第
    五十九條規定，訴請被告給付二百八十七萬四千三百五十元及自八十八年四月十
    六日起至清償日止，按週年利率百分之五計算之利息。被告於八十八年八月二十
    五日非法退保，違反勞動基準法第八條規定，致原告不能向勞保局、美商安泰人
    壽保險公司請領團體職業災害傷病給付九萬一千九百八十元，爰依民法第一百八
    十四條第二項規定，訴請被告賠償九萬一千九百八十元及自八十九年八月二十五
    日起至清償日止，按週年利率百分之五計算之利息。被告非法終止勞動契約致原
    告受到工資損害，以每月二萬五千二百元計算二十八個月的工資補償，被告應依
    民法第二百二十五條規定，賠償原告七十四萬六千七百六十一元。被告對於李成
    、林金龍未盡善良管理人注意義務，未提供符合勞工安全衛生法之作業場所，致
    原告受到上開傷害，致原告失去多項考試應考資格，影響原告社會關係及婚姻狀
    況，被告應依民法第一百八十四條第一項前段、第二項規定，賠償原告精神上損
    害二百萬元、勞動能力減損之損害一千三百十四萬三千二百八十三元，及均自八
    十八年四月一日起至清償日止，按週年利率百分之五計算之利息等語。
三、被告則抗辯：原告邋遢成性、不喜洗澡、製造工作場所髒亂，同事林金龍對原告勸
    告，原告反惡言挑釁致生鬥毆成傷，原告所受傷害與其擔任保全員之業務執行無相
    當因果關係，原告所受傷害非屬勞動基準法第五十九條規定因職業災害所致之傷害
    殘廢。原告非因職業災害受傷住院，自無勞動基準法第十三條規定在職業災害治療
    期間不得終止勞動契約之限制。被告於八十八年八月十三日以台北杭南郵局第二五
    七二號存證信函敦請原告於八十八年八月二十日以前填妥附隨該存證信函之留職停
    薪申請表格，寄回公司辦理手續，逾期即依勞動基準法第十二條第一項第六款規定
    以無正當理由繼續曠工三日為由終止系爭勞動契約。原告已於八十八年八月十七日
    收受該存證信函，然原告未於期限內填妥表格辦妥手續，被告自得終止系爭勞動契
    約。被告既已終止系爭勞動契約，即毋庸再給付原告薪資，被告亦得將原告之勞保
    及美商安泰人壽團體職業災害保險予以退保，被告並無不法行為，原告訴請被告賠
    償此部分侵權行為或債務不履行之損害，即無理由。
四、原告主張其自八十八年三月一日起受僱被告公司，擔任中華電信德昌基地警衛室保
    全員乙職，負責安全維護工作。原告於八十八年三月三十一日二十二時起至二十三
    時五十分，在中華電信德昌基地待命參與被告內部管理會議，會議中訴外人林金龍
    與現場主管李成持電信工程用木棍，連續三度重擊原告頭部，致原告受有頭部腦膜
    裂傷二公分，急性硬腦膜外血腫（五×五×一公分）、急性硬腦膜下血腫（五×五
    ×０．二公分）、左側大腦額葉挫傷出血（三×二公分）、頭皮、面部多處裂傷、
    兩側上肢多處瘀傷及右上肢麻木、癱瘓，現仍遺存腦部穿透性外傷癲癇等症狀之事
    實，為被告所不爭執，並據原告提出員工薪資袋、臺灣台北地方法院檢察署八十八
    年度偵字第八一０三號起訴書、臺灣台北地方法院八十八年度訴字第八四一號刑事
    判決書、勞工保險給付申請書、核定通知書、病歷資料公務查詢會簽意見表各乙份
    為證，堪信為真實。兩造爭執意旨已如前述，茲本件應先審究者為原告所受上開傷
    害，是否該當於勞動基準法第五十九條規定之職業災害；被告是否不法終止系爭勞
    動契約及不法將原告之勞保及美商安泰人壽團體保險均予退保。
五、經查：
（一）勞動基準法第三條第三項本文規定，本法至遲於八十七年底以前，適用於一切
      勞雇關係。原告於八十八年三月三十一日受到上開傷害，兩造間之權利義務關
      係，自有勞動基準法之適用。勞動基準法第五十九條固規定勞工因遭遇職業災
      害而致死亡、殘廢、傷害或疾病時，雇主應依規定補償。勞工保險條例第二條
      第二款亦規定，職業災害保險有傷病、醫療、殘廢及死亡等四種給付。然何謂
      勞工因遭遇職業災害，於勞動基準法與勞工保險條例中均未有規定，僅在勞工
      安全衛生法第二條第四項中規定：「本法所稱職業災害，謂勞工就業場所之建
      築物、設備、原料、材料、化學物品、氣體、蒸氣、粉塵等或作業活動及其他
      職業上原因引起之勞工疾病、傷害、殘廢或死亡。」依此定義，可認職業病係
      屬於職業災害之一種，不過此部分所定義之職業災害，乃係專就勞工安全衛生
      法上之特殊考量，尚難認為係職業災害之一般定義。一般而言，堪稱為職業災
      害者，必須與該職業具有業務起因性。所謂業務起因性，係指伴隨者勞工提供
      勞務時所可能發生之危險已經現實化（已經實現、形成），且該危險之現實化
      為經驗法則一般通念上可認定者。至於判斷所發生之災害是否具有業務起因性
      ，其前提要件必須肯定該災害之發生具有「業務遂行性」，即災害之發生原則
      上必須是處於業務遂行狀態下。災害之發生具有業務遂行性者，大約可歸納為
      下列三種情況之一：１、在雇主支配管理下從事工作；２、在雇主支配管理下
      但未從事工作；３、雖在雇主支配下，但未在雇主管理（現實監督）下從事工
      作。因此災害若係勞工於自己的休閒時間內罹患者，便不具業務遂行性，既然
      災害之發生不具有業務遂行性，當然就不可能有業務起因性。然而，即使具有
      業務遂行性，亦不能因此即可認定必然具有業務起因性，尚必須通過業務起因
      性之判斷。是否具備業務起因性，學說上固有相當因果關係說、保護法因果關
      係說及相關判斷說之分，惟通說均採相當因果關係說。依此說，職業災害必須
      在勞工所擔任之「業務」與「災害」之間有密接關係存在，「災害」必須係被
      認定為業務內在或通常伴隨潛在危險的現實化，必須業務和勞工的傷病之間有
      一定因果關係存在，即所發生之災害與勞工所從事之工作之間具有「相當因果
      關係」。所謂相當因果關係，係由「條件關係」及「相當性」所構成，以客觀
      存在事實為觀察之基礎，並就此客觀存在事實與行為人之行為，依吾人智識經
      驗按社會公平觀念判斷，無此行為，必不會發生此損害，有此行為，通常均有
      發生同樣損害結果之可能者，該行為人之行為與損害間即為有相當因果關係。
      若工作本身僅是災害傷病之「機會原因」時，則不能認為有相當因果關係。判
      斷是否具備業務起因性，該原因雖未必是勞工從事之工作災害發生最有力原因
      ，然必須是相對有力原因，且經驗法則一般通念能認定者方可。
（二）原告於八十八年三月三十一日下午二十二時至二十三時五十分間，在工作場所
      中華電信德昌基地待命並參加被告公司內部會議，遭林金龍及李成共同以棍棒
      毆打頭部，致受腦膜裂傷等上開傷害。原告受傷時間固在工作時間內，地點亦
      係在被告公司中華電信德昌基地，然如前所述，判斷原告所受之上開傷害，是
      否為職業災害所致，仍應視原告所受之傷害，與原告所從事之工作，是否有相
      當因果關係，即是否有密接關係存在。原告主張林金龍、李成係以原告在樓上
      走路聲音太大聲及認為原告懷疑林金龍去告密為由，共同蓄意挑釁毆打原告，
      但原告認為真正原因應是原告進入被告公司任職，有些人可能因此職位不保。
      被告則稱係因原告邋遢成性、不喜洗澡、製造工作場所髒亂，林金龍規勸原告
      未被接受，因此發生爭執等語。原告係在被告公司中華電信德昌基地擔任保全
      員，負責安全維護工作，以此客觀存在之事實為觀察基礎，依吾人智識經驗按
      社會公平觀念判斷，在通常情形，兩造所述原告遭李成、林金龍毆打受傷之情
      形，均非原告擔任保全員負責安全維護工作之業務內在或通常伴隨潛在危險之
      現實化。兩造所述原告所受上開傷害之情形，均僅是原告擔任被告中華電信德
      昌基地警衛室安全員乙職之機會原因，兩者間並無相當因果關係存在。則原告
      主張依勞動基準法第五十九條規定，訴請被告給付職業災害補償二百八十七萬
      四千三百五十元及自八十八年四月十六日起至清償日止，按週年利率百分之五
      計算之利息，即屬無據。
（三）原告主張被告非法退保致原告無法領取勞保及美商安泰人壽團體職業災害傷病
      給付計九萬一千九百八十元，被告行為違反勞動基準法第八條規定，依民法第
      一百八十四條第二項規定，訴請被告就此應負損害賠償責任。依修正前民法第
      一百八十四條第二項規定，違反保護他人之法律者，推定其有過失。原告主張
      被告應負侵權行為損害賠償責任，應就其所稱被告違法退保而有違反勞動基準
      法第八條規定乙節負舉證責任。據被告公司勞工請假規則第四條規定；「勞工
      因普通傷害、疾病或生理原因必須治療或休養者，得依左列規定，請普通病假
      。一、未住院者，全年合計不得超過三十日。」此有被告提出被告公司勞工請
      假規則乙份在卷可稽。另據被告提出之被告公司工作規則第七章第二十八‧五
      條亦有相同規定。被告公司此部分規定，與勞動基準法第四十三條授權行政院
      勞工委員會發布之勞工請假規則第四條第一項第一款規定相符。原告自八十八
      年四月一日受傷住院，於八十八年五月間出院，此為原告所自陳。原告於八十
      八年七月一日寄發存證信函與被告，請原告說明職業傷病住院與醫療期間有關
      之病假、薪資等問題，及應如何辦理，並惠寄有關申請表單，被告於八十八年
      七月二日收受該存證信函，業據原告提出原告八十八年七月一日存證信函、被
      告不爭執為真正之被告八十八年七月二十日存證信函各乙份為證。據原告八十
      八年七月一日存證信函之意旨，原告已向被告詢問傷病住院請病假之問題，並
      請被告寄發有關病假之申請表單。應可認被告已向原告表示請傷病假，並於八
      十八年七月二日到達被告。
（四）原告於八十八年五月間出院，依被告公司上開請假規定，原告於八十八年七月
      二日向被告請病假，除非被告同意展延，否則至多僅得請病假三十日。被告於
      八十八年八月十三日以台北杭南郵局第二五七二號存證信函通知原告辦理留職
      停薪手續，並隨函檢附留職停薪會辦單，催告原告於八十八年八月二十日填妥
      寄回公司辦理留職停薪手續，逾期即依勞動基準法第十二條第一項第六款規定
      ，以無正當理由繼續曠工三日為由自八十八年七月二十一日起終止系爭勞動契
      約，此有原告提出之台北杭南郵局二五七二號存證信函乙份在卷可稽。顯然被
      告不同意原告展延請病假之期限。據被告提出之傳真查詢國內各類郵件回條，
      上開台北杭南郵局第二五七二號存證信函之寄送地址為「台北市○○路○段一
      ０六巷四弄七-三號四樓」，此與原告在台灣高等法院刑事庭提出之刑事附帶
      民事起訴狀記載之地址相同，原告亦自陳當時係住在該處。上開台北杭南郵局
      第二五七二號存證信函已於八十八年八月十七日送達原告住居所，因未能交付
      原告而留存於郵局招領，此有被告提出傳真查詢國內各類郵件回條乙份為證。
      按非對話而為意思表示者，其意思表示以通知達到相對人時，發生效力，民法
      第九十五條第一項定有明文。所謂達到，係指意思表示達到相對人之支配範圍
      ，置於相對人隨時可了解其內容之客觀狀態而言，並非須使相對人取得占有 (
      最高法院五十八年台上字第七一五號、五十八年台上字第九五二號判例參照)
      。若表意人以書信為意思表示或意思通知，該書信達到相對人，相對人無正當
      理由而拒絕接收，或相對人已受郵局通知往取書信 (郵件)，該書信即已達到
      相對人之支配範圍內，相對人隨時可以了解其內容，應認為該意思表示或意思
      通知已達到而發生效力（最高法院台抗字第六二八號裁定參照）。依一般經驗
      法則，郵件置於郵局招領，郵差均會置通知領取之明信片在受送達人處，原告
      既已受郵局通知領取該存證信函，客觀上原告即可隨時瞭解該存證信函內容，
      原告復未證明其未至郵局領取該存證信函有何正當理由，則被告上開台北杭南
      郵局第二五七二號存證信函已於八十八年八月十七日送達原告，當時已逾原告
      八十八年七月一日請病假之期限。
（五）被告終止系爭勞動契約，係屬形成權之行使，原則上雖不得附以條件或期限，
      以免相對人所處法律狀態不確定，惟若所附條件或期限，並未影響相對人之法
      律上地位，亦不致妨礙相對人之利益，則應解為得附條件或期限。被告於原告
      病假期限屆至，原告未回被告公司上班，亦未辦理留職停薪手續，本即可依勞
      動基準法第十二條第一項第六款規定處理。被告於八十八年八月十七日通知原
      告如未於八十八年八月二十日以前辦妥留職停薪手續即自八十八年八月二十一
      日起終止系爭勞動契約，被告此附條件終止系爭勞動契約之意思表示，係給與
      原告可在期限內辦理留職停薪手續之機會，並未使原告之法律地位陷於不確定
      之狀態，被告自得為上開附條件終止契約之意思表示。原告並未舉證其已於上
      開台北杭南郵局二五七二號存證信函催告之期限內即八十八年八月二十日以前
      向被告公司辦理留職停薪手續，則被告所為附停止條件之意思表示自八十八年
      八月二十一日起即生終止系爭勞動契約之效力，兩造自八十八年八月二十一日
      起即無勞動契約法律關係存在，原告自八十八年八月二十一日既非屬被告勞工
      ，則被告自得於八十八年八月二十五日將原告之勞保、美商人壽團體職業災害
      保險予以退保。原告主張被告於八十八年八月二十五日非法退保，違反勞動基
      準法第八條規定，依民法第一百八十四條第二項規定，訴請被告賠償原告不能
      向勞保局、美商安泰人壽保險公司請領傷病給付九萬一千九百八十元及自八十
      九年八月二十五日起至清償日止，按週年利率百分之五計算之利息，自屬無據
      。
（六）原告雖主張其因職業災害而致傷害殘廢，被告不得在醫療期間終止契約云云。
      然原告所受上開傷害，並非職業災害所致，已如前述，則被告終止系爭勞動契
      約即無受勞動基準法第十三條規定不得在勞動基準法第五十九條規定之醫療期
      限內終止契約之問題。原告再主張依被告八十八年七月二十日之存證信函，可
      認定被告已代原告辦妥請假或留職停薪手續云云，原告對此則為否認，抗辦請
      假或留職停薪手續，需由原告辦理，被告不可能代其辦理。據原告提出被告八
      十八年七月二十日存證信函（含附件），被告僅說明關於勞健保、薪資、請假
      等相關問題。尚未能依該存證信函（含附件）認定被告已為原告辦妥請假或留
      職停薪之手續。
（七）原告復主張依民法第二百二十五條規定，訴請被告賠償自八十八年八月二十五
      日起以每月二萬千二百元計算二十八個月之工資補償計七十四萬六千七百六十
      一元。然如前述，兩造自八十八年八月二十一日起即無勞動契約法律關係存在
      ，被告自八十八年八月二十一日起即不負給付原告薪資之義務。況且，如被告
      終止系爭勞動契約為無理由，則兩造勞動契約法律關係仍然存在，原告仍可依
      勞動契約法律關係訴請被告給付薪資，原告並不因被告終止系爭勞動契約是否
      有理由，而受到薪資之損害。原告此部分請求，尚屬無據。
（八）原告再主張被告未依勞動基準法第八條、勞工安全衛生法施行細則第二十九條
      、民法第四百八十三條之一規定，預防僱用之勞工職業上災害，建立適當之工
      作環境及福利措施，致原告受到上開損害，被告應依民法第一百八十四條第一
      項前段、第二項規定，賠償原告精神上損害二百萬元，及勞動能力減損計一千
      三百十四萬三千二百八十三元。則原告應先證明其所述被告之不法行為與原告
      所受損害間，有相當因果關係存在。按勞工安全衛生法第八條及該法施行細則
      第二十九條固分別規定，雇主對於僱用之勞工，應預防職業上災害，建立適當
      之工作環境及福利設施。雇主應依其事業之規模與工作性質使其事業之各級主
      管及管理、指揮、監督有關人員，執行與其有關之左列勞工安全衛生事項：一
      、職業災害防止計畫事項。二、安全衛生管理執行事項。三、定期檢查、重點
      檢查、檢點及其他有關檢查督導事項。四、定期或不定期實施巡視。五、提供
      改善工作方法。六、擬定安全作業標準。七、教導及督導所屬依安全作業標準
      方法實施。八、其他雇主交辦有關安全衛生管理事項。」惟原告受到上開傷害
      ，係因林金龍、李成毆打原告頭部所致，並非因職業災害所致，原告復未舉證
      被告提供之工作環境及福利措施有何不當，與其所受之上開傷害有何關係。再
      者，勞工安全衛生法第二條第三項規定，本法所稱職業災害，謂勞工就業場所
      之建築物、設備、原料、材料、化學物品、氣體、蒸氣、粉塵等或作業活動及
      其他職業上原因引起之勞工疾病、傷害、殘廢或死亡。則勞工安全衛生法施行
      細則第二十九條係規範勞工就業場所之建築物、設備、原料、材料、化學物品
      、氣體、蒸氣、粉塵等或作業活動等職業上原因之管理，原告係因訴外人李成
      、林金龍毆打而受傷，此與被告提供之就業場所之建築物、設備、原料、材料
      、化學物品、氣體、蒸氣、粉塵等或作業活動並無關係。原告主張被告選任監
      督管理李成、林金龍有過失，此應屬民法第一百八十八條第一項規定受僱人執
      行職務，不法侵害他人之權利，僱用人應與行為人連帶負損害賠償責任。但僱
      用人能證明其選任受僱人及監督其職務之執行已盡相當之注意，或縱加以相當
      之注意，仍不免發生損害，僱用人不負賠償責任之問題。原告依民法第一百八
      十四條第一項前段、第二項規定，訴請被告賠償一千七百零七萬六千九百七十
      一元及自八十八年四月一日起至清償日止，按週年利率百分之五計算之利息，
      洵屬無據。
六、綜上所述，原告依勞動基準法第五十九條規定，訴請被告給付職業災害補償二百
    八十七萬四千三百五十元及自八十八年四月十六日起至清償日止，按週年利率百
    分之五計算之利息；依民法第一百八十四條第二項規定，訴請被告賠償未能向勞
    保局、美國安泰人壽保險公司請領團體職業災害傷病給付九萬一千九百八十元及
    自八十九年八月二十五日起至清償日止，按週年利率百分之五計算之利息；依民
    法第二百二十五條規定，訴請被告賠償工資損害七十四萬六千七百六十一元；依
    民法第一百八十四條第一項前段、第二項規定，訴請被告賠償一千七百零七萬六
    千九百七十一元及自八十八年四月一日起至清償日止，按週年利率百分之五計算
    之利息。均無理由，應予駁回。原告之訴既經駁回，則其假執行之聲請，即失所
    附麗，併駁回之。
七、原告聲請訊問證人陳淑時，證明原告係代理江帆公司簽立契約；聲請訊問陳佩欽
    ，證明原告交付長青視窗中文系統3.1c版給與臺灣國際商業機器公司評估；聲請
    訊問李淑珍，證明原告曾前往新文豐出版社，洽談大正新脩大藏經；聲請訊問賴
    伯華，證明原告是否為江帆公司之實際創辦人；聲請訊問林金龍、歐家凱瞭解、
    李成及劉公亮，證明事發當時之情況。聲請函查本院家事法庭，於八十七年至八
    十八年三月間，是否有夫因妻患癲癇症聲請撤銷婚姻之案例，及函查臺灣大學醫
    學院附設醫院神經部，提供癲癇症之後遺症及原告因此病之影響。另聲請命被告
    提出原告填具之應聘文書、團體職業保險要保書、八十八年度三至八月份年度會
    計帳冊及就原告受傷殘障等級命行鑑定。因原告不得為上開請求，上開證據即無
    調查之必要。因本案事證已臻明確，兩造其餘主張陳述及所提之證據，均毋庸再
    予審酌，附此敘明。
八、據上論結，本件原告之訴為無理由，依民事訴訟法第七十八條，判決如主文。
中　　　華　　　民　　　國　  九十一　　　年　　 三　　 月　   　 十五　　日
                                        台灣台北地方法院勞工法庭
                                                法      官　黃書苑
右為正本係照原本作成
如對本判決上訴，須於判決送達後廿日內向本院提出上訴狀
中　　　華　　　民　　　國　  九十一　　　年　　 三　　 月　   　 十五　　日
　　　　　　　　　　　　　　　　　　　　　　　　法院書記官　趙淑華
